【裁判字號】    96,訴,2425
【裁判日期】    970403
【裁判案由】    兒童及少年福利法
【裁判全文】
臺北高等行政法院判決
                                     96年度訴字第02425號
                              .
原      告  甲○○
被      告  臺北縣政府
代  表  人  乙○○（縣長）
訴訟代理人  丙○○
上列當事人間因兒童及少年福利法事件，原告不服內政部中華民
國96年05月07日台內訴字第0960047561號訴願決定，提起行政訴
訟，本院判決如下：
    主  文
原告之訴駁回。
訴訟費用由原告負擔。
    事  實
一、事實概要：原告於臺北縣新莊市○○○路113號1樓建築物經
    營「吉星安親班」，被告於民國（以下同）96年01月16日派
    員赴實地查核，查獲該址收托幼童41人，有幼童桌椅及玩具
    設施，顯為托育機構。被告認原告已違反兒童及少年福利法
    第52條第1項規定，乃依同法第66條第1項規定，以96年01月
    19日北府社兒字第0960041199號裁處書，處原告新臺幣（以
    下同）12萬元罰鍰並公告姓名，另限期處分書送達次日起3
    個月內申辦設立許可。原告不服，提起訴願，經訴願決定駁
    回，原告猶未甘服，遂向本院提起行政訴訟。
二、兩造聲明：
  (一)原告未於言詞辯論期日到場，依其起訴狀所載及準備期日到
    場聲明如下：
  1.原處分及訴願決定均撤銷。
  2.訴訟費用由被告負擔。
  (二)被告聲明：
  1.駁回原告之訴。
  2.訴訟費用由原告負擔。
三、兩造之主張：
甲、原告主張：
  (一)原告之主要營業項目係為課輔、心算及美語，與托育業務無
    關：
  1.原告係經營「吉星文理補習班」，而非「吉星安親班」，於
    原告承租新莊市○○○路113號1樓時，該「吉星安親班」之
    招牌即已懸掛，基於「吉星文理補習班」與「吉星安親班」
    均有相同「吉星」2 字，當時原告忙於招生事宜，故未及時
    拆除，惟並非即表示原告係經營托育之業務。
  2.原告之執業名稱確為「吉星文理補習班」，此有原告於95年
    08月28日向財政部台灣省北區國稅局所為年度補習班、安親
    班業務狀況調查紀錄表，及營業人暨扣繳單位統一編號查詢
    表可證；且由原告招生班別可知，原告主要營業項目係為課
    輔、心算及美語，與托育業務全然無關，原處分實有違誤。
  3.再由原告所安排之低、中及高年級之招生課程表，亦均是課
    輔、心算及美語等課程，所配合採購之參考書籍及簿本，均
    是國小學生適用，足見與托育業務全然無關，原告並無違法
    事實顯已不容置疑。
  (二)就原處分所稱「本案前經被告95年06月16日一次處分在案，
    並限期申辦設立許可，惟案經被告96年01月16日下午第2 次
    稽查，查獲現場課後托育兒童41名，仍未完成申辦設立許可
    ，且違法收托兒童事實明確」一節，說明如下：
  1.原處分稱「於95年06月16日第一次所為之處分」，惟原告自
    始未收到書面通知，確未獲悉，倘被告以書面通知，原告於
    接獲通知時，必向被告說明原委；且原告並無經營托育業務
    ，無須經被告設立許可及完成申辦程序。
  2.另被告所稱「查獲現場課後托育兒童41名」，恐屬誤會，核
    現場41名兒童之年齡均係國小三、四年級，且均參加課輔、
    心算及美語之課程，均在原告所為營業範圍之內，原告所經
    營之業務均屬適法，原處分顯有違誤。
  3.按「行政機關作成限制或剝奪人民自由或權利之行政處分前
    ，除已依第39條規定，通知處分相對人陳述意見，或決定舉
    行聽證者外，應給予該處分相對人陳述意見之機會。但法規
    另有規定者，從其規定。」為行政程序法第102條之規定。
    本件原處分已嚴重侵及原告之權益，惟原告自始未收受書面
    通知，且未賦予原告陳述意見之機會，即逕為科以罰鍰等處
    分，原處分實有違誤。
  (三)綜上所陳，懇請 鈞院鑒核，判決如聲明所示。
乙、被告主張：
  (一)原告訴稱「被告95年06月16日北府社兒字第0950446910號函
    處分書，其自始未收到書面通知」，惟查被告均依行政程序
    完成送達在案，原告並無異議或依法提出救濟。依行政程序
    法第39條規定：「行政機關基於調查事實及證據之必要，得
    以書面通知相關之人陳述意見... 。」是以，依被告現場會
    勘稽查紀錄，該機構未經設立許可之事實明確，原告亦未提
    出異議，自無需書面通知陳述意見之必要。
  (二)原告訴稱「其經營主體為補習業務，與安親（現稱課後托育
    ）業務全然無關，且主要營業項目係為課輔、心算及美語」
    ，惟依補習及進修教育法第6 條「短期補習教育，由學校、
    機關、團體或私人辦理，分技藝補習班及文理補習班二類..
    . 」之規定，並無課輔班之類別；且被告稽查前，原告亦未
    向被告所屬相關教育單位辦理補習業務設立許可相關作業。
    另兒童及少年福利機構設置標準第6 、5 條規定：「托育機
    構依收托兒童年齡分為下列三類：... 三、課後托育中心：
    收托國民小學課後之學齡兒童... 。」「托育機構應提供受
    托兒童獲得充分發展之學習活動及遊戲，以協助其完成各階
    段之發展，並依其個別需求提供下列服務：一、兒童生活照
    顧。二、兒童發展學習。」足見課輔營業項目屬托育機構無
    疑，依原告於訴願時所附之課輔班（中年級）課表時間為「
    中午12：00至晚上19：30」，顯為課後托育性質，被告認定
    屬托育機構，並無不當。
  (三)原告主張「其經營吉星文理補習班非吉星安親班，因忙於招
    生未及時拆除對外營業招牌」乙節，雖原告經處分後改稱其
    經營名稱非為托育機構，被告仍應以實際經營內容認定事實
    。再者，廣告招牌之懸掛係已有影響消費者視聽之事實，被
    告認為原告不可以因疏忽未拆除而予以免責，被告主張「原
    告既有意辦理兒童及少年福利機構，即應衡量本身專業能力
    及設施設備是否符合法令規定，並經設立許可始得辦理課後
    托育業務」，惟原告未依法完成設立許可前，即擅於未經核
    准之處所辦理課後托育業務，其忽視被收托兒童生命安全及
    權益甚鉅，故被告基於兒童及少年福利法「保障被收托幼童
    權益，並確保托育品質與安全」之立法意旨，據以裁處罰鍰
    處分並無不妥。
  (四)綜上所述，原告之訴為無理由，敬請依法駁回原告之訴。
    理  由
一、本件原告經合法通知，未於言詞辯論期日到場，核無行政訴
    訟法第218 條準用民事訴訟法第386 條所列各款情形，爰依
    被告之聲請，由其一造辯論而為判決。
二、按「私人或團體辦理兒童及少年福利機構，應向當地主管機
    關申請設立許可... 。」「違反第52條第1 項規定者，由設
    立許可主管機關處新臺幣6 萬元以上30萬元以下罰鍰並公告
    其姓名，並命其限期申辦設立許可，屆期仍不辦理者，得按
    次處罰。」分別為兒童及少年福利法第52條第1 項及第66條
    第1 項所明定。
三、本件係原告於臺北縣新莊市○○○路113 號1 樓住處經營「
    吉星安親班」，被告於96年01月16日派員赴實地查核，查獲
    該址收托幼童41人，有幼童桌椅及玩具設施，被告爰認原告
    已違反兒童及少年福利法第52條第1 項之規定，乃依同法第
    66條第1 項之規定，以96年01月19日北府社兒字第09600411
    99號裁處書，處原告12萬元罰鍰並公告姓名，另限期處分書
    送達次日起3 個月內申辦設立許可。原告不服，提起訴願，
    經訴願決定駁回，原告猶未甘服，向本院提起行政訴訟，並
    為如事實欄所載之主張。是本件應審究者厥為原告有無違反
    兒童及少年福利法第52條第1 項之規定？
四、經查：
  (一)原告未經核准立案，卻於坐落在臺北縣新莊市○○○路113
    號1 樓住處，以「吉星安親班」名義公開招生、授課，經被
    告於96年01月16日派員赴實地查核，查獲該址收托幼童41人
    ，有幼童桌椅及玩具等設施之事實，此有臺北縣未立案托育
    機構輔導、取締會勘紀錄表影本及現場拍攝之照片附原處分
    卷可稽，洵堪認定。從而，被告認原告已違反兒童及少年福
    利法第52條第1 項之規定，爰依同法第66條第1 項規定，以
    96年01月19日北府社兒字第0960041199號裁處書，處原告12
    萬元罰鍰並公告姓名，另限期處分書送達次日起3 個月內申
    辦設立許可，依法並無不合。
  (二)原告主張其主要營業項目係為課輔、心算及美語，與托育業
    務無關云云；按兒童及少年福利機構設置標準第2 條第1、2
    項規定：「本法所稱兒童及少年福利機構，其定義如下：1
    、托育機構指辦理兒童托育服務及課後照顧服務之機構。」
    「托育機構、早期療育機構及安置教養機構應具有收托或安
    置5 人以上之規模。」，另兒童及少年福利機構設置標準第
    6 、5 條規定：「托育機構依收托兒童年齡分為下列三類：
    ... 三、課後托育中心：收托國民小學課後之學齡兒童...
    。」「托育機構應提供受托兒童獲得充分發展之學習活動及
    遊戲，以協助其完成各階段之發展，並依其個別需求提供下
    列服務：一、兒童生活照顧。二、兒童發展學習。」，查參
    以96年01月16日臺北縣未立案托育機構輔導、取締會勘紀錄
    表影本及現場拍攝之照片，於室內掛有「吉星安親班‧快樂
    . 學習. 努力. 成長」之廣告，並設有課桌椅、電腦等設備
    ，並有學生及教師在場；且會勘紀錄表於社會局欄並載以「
    ‧‧三、收托人數：安親－41人。四、教保人員：3 名。五
    、收托時間：16：0 至22：0 。六、開辦日期：95年2 月。
    七、服務內容：安親。」，亦經現場負責人陳佩婷簽名其上
    ；再者，依原告於訴願時所附之課輔班（中年級）課表時間
    為「中午12：00至晚上19：30」，其中尚有吃飯、午睡及點
    心時間等安排，揆諸上開法條規定，自屬課後托育性質之服
    務。是原告上開主張，自不足採。
  (三)至原告主張其自始未收受書面通知，且未賦予原告陳述意見
    之機會，即逕為科以罰鍰等處分，原處分實有違誤云云；惟
    按行政處分所根據之事實，客觀上明白足以確認者，行政機
    關得不給予陳述意見之機會，為行政程序法第103 條第1 項
    第5 款所明定。查本件原告違規之事證明確，已如上述，是
    被告機關未給予原告陳述意見之機會，依法亦無不法，併此
    敘明。
五、綜上所述，被告依違反兒童及少年福利法第66條第1 項規定
    ，處原告12萬元罰鍰並公告姓名，另限期處分書送達次日起
    3 個月內申辦設立許可，依法並無不合。訴願決定遞予維持
    ，亦無違誤。原告仍執前詞，訴請撤銷原處分及訴願決定為
    無理由，應予駁回。
據上論結，原告之訴為無理由，依行政訴訟法第218 條、民事訴
訟法第385 條第1 項前段、行政訴訟法第98條第1 項前段，判決
如主文。
中    華    民    國     97    年    4    月    3     日
                   臺北高等行政法院第七庭
                             審判長法  官  李得灶
                                   法  官  林育如
                                   法  官  黃秋鴻
上為正本係照原本作成。
如不服本判決，應於送達後20日內，向本院提出上訴狀並表明上
訴理由，如於本判決宣示後送達前提起上訴者，應於判決送達後
20日內補提上訴理由書（須按他造人數附繕本）。
中    華    民    國     97    年    4    月    3     日
                                   書記官  林苑珍


司法院資訊處製作；財團法人民間司法改革基金會備份。
